【裁判字號】    95,訴,4192
【裁判日期】    951229
【裁判案由】    清償借款
【裁判全文】
臺灣高雄地方法院民事判決              95年度訴字第4192號
原      告  台灣土地銀行股份有限公司
法定代理人  乙○○
訴訟代理人  丙○○
            甲○○
被      告  戊○○
當事人間清償借款事件，本院於民國95年12月18日言詞辯論終結
，判決如下：
    主  文
被告應給付原告新台幣貳佰柒拾參萬陸仟參佰壹拾捌元，及如附
表所示之利息及違約金。
訴訟費用由被告負擔。
    事實及理由
一、按訴狀送達後，原告不得將原訴變更或追加他訴，但擴張或
    減縮應受判決事項之聲明者，不在此限，民事訴訟法第255
    條第1 項第3 款定有明文。本件原告起訴時請求被告應給付
    如主文所示之本息，及自民國95年6 月26日起至清償日止，
    逾期6 個月以內者，按約定利率10％，逾期超過6 個月者，
    按約定利率20％計付之違約金。嗣於本院審理時變更請求違
    約金之起算日為95年6 月27日，核屬減縮應受判決事項之聲
    明，依前揭規定，應予准許，合先敘明。
二、原告主張：訴外人丁○○於89年6 月26日邀同被告戊○○為
    連帶保證人，向原告借款2 筆，合計新台幣（下同）307 萬
    元，其中269 萬元借款約定借款期限至119 年6 月26日止，
    38萬元借款約定借款期限至109 年6 月26日止，均以每月為
    1 期，按期平均攤還本息，利息自91年12月26日起改按原告
    公告指數型房貸利率加2.55％機動計算，嗣後並隨同調整。
    如有遲延償付本息時，即喪失期限利益，全部債務視為到期
    ，其逾期在6 個月以內部分，按上開利率10％，逾期超過6
    個月部分，按上開利率20％加付違約金。詎借款人丁○○自
    95年5 月26日起即未依約攤還本息，依約借款視為全部到期
    ，尚積欠原告如主文所示之本金及利息、違約金仍未清償，
    迭經催討均置之不理，而被告戊○○為本件借款之連帶保證
    人，依法應負連帶清償之責任。爰依連帶保證之法律關係提
    起本訴，並求為判決如主文所示。
三、被告則以：被告確有擔任丁○○向原告借款之連帶保證人，
    惟借款人丁○○已於92年9 月6 日死亡，被告無力清償等語
    ，資為抗辯。並聲明：原告之訴駁回。
四、查原告主張丁○○邀同被告戊○○擔任連帶保證人向其借款
    307 萬元，並有前揭利息及違約金之約定，惟自95年5 月26
    日起即未依約攤還本息，尚有如主文所示之本金、利息及違
    約金仍未清償之事實，業據其提出所述相符之借據、授信增
    補契約書、放款中心利率查詢及客戶往來明細查詢資料為證
    （見本院卷第8 至13頁），且為被告所不爭執，自堪信為真
    實。
五、按借用人應於約定期限內，返還與借用物種類、品質、數量
    相同之物；遲延之債務，以支付金錢為標的者，債權人得請
    求依法定利率計算之遲延利息，但約定利率較高者，仍從其
    約定利息；當事人得約定債務人不履行債務時，應支付違約
    金，民法第478 條前段、第233 條第1 項、第250 條第1 項
    分別定有明文。次按連帶債務人之債權人，得對於債務人中
    之一人或數人，或其全體，同時或先後請求全部或一部之給
    付，且連帶債務未全部履行前，全體債務人仍負連帶責任，
    民法第273 條亦定有明文。又數人負同一債務，明示對於債
    權人各負全部給付之責任者，為連帶債務，民法第272 條第
    1 項定有明文。而保證債務之所謂連帶，係指保證人與主債
    務人負同一債務，對於債權人各負全部給付之責任者而言，
    此就民法第272 條第1 項規定連帶債務人之文義參照觀之甚
    明。故連帶保證與普通保證不同，縱使無民法第746 條所揭
    之情形，亦不得主張同法第745 條關於檢索抗辯之權利（最
    高法院45年台上字第1426號判例參照）。本件被告戊○○既
    為上開借款之連帶保證人，依前開規定，自應負連帶清償之
    責任，其所辯無力清償云云，並無從解免其負有連帶清償之
    責。從而，原告主張依連帶保證之法律關係，請求被告給付
    如主文所示之本金、利息及違約金，洵屬正當，應予准許。
六、據上論結，本件原告之訴為有理由，依民事訴訟法第78條，
    判決如主文。
中    華    民    國    95    年    12    月    29    日
                    民事第二庭法  官  吳俊龍
上為正本係照原本作成。
如不服本判決，應於送達後20日內，向本院提出上訴狀並表明上
訴理由，如於本判決宣示後送達前提起上訴者，應於判決送達後
10日內補提上訴理由書（須附繕本）。
中    華    民    國    95    年    12    月    29    日
                              書記官  邱秋珍
附表：
┌──┬───────┬─────┬───┬───────────┬─────┐
│編號│借款本金（新台│  利息    │利 率 │    違約金            │原貸金額  │
│    │幣）          │          │      │                      │          │
├──┼───────┼─────┼───┼───────────┼─────┤
│1   │ 2,430,782元  │自民國95年│年息  │自民國95年6 月27日起至│269萬元   │
│    │              │5 月26日起│4.59% │清償日止，逾期六個月以│          │
│    │              │至清償日止│      │內者，按左開利率10% ，│          │
│    │              │，按右開利│      │逾期超過六個月者，按左│          │
│    │              │率計算。  │      │開利率20% 計算。      │          │
├──┼───────┼─────┼───┼───────────┼─────┤
│2   │   305,536元  │自民國95年│年息  │自民國95年6 月27日起至│ 38萬元   │
│    │              │5 月26日起│4.59% │清償日止，逾期六個月以│          │
│    │              │至清償日止│      │內者，按左開利率10% ，│          │
│    │              │，按右開利│      │逾期超過六個月者，按左│          │
│    │              │率計算。  │      │開利率20% 計算。      │          │
├──┴───────┼─────┼───┼───────────┼─────┤
│合計   2,736,318 元 │          │      │                      │          │
└──────────┴─────┴───┴───────────┴─────┘


司法院資訊處製作；財團法人民間司法改革基金會備份。
